---
title: "ECUACIONES ENTRE FUNCIONES ARITMÉTICAS"
editor: source
---

```{r echo=FALSE}
# Packages
library(latex2exp)
library(knitr)

# Parameters
TAB_PATH <- '../doc/code/tablas/'
```


Este tipo de problemas de *Teoría de Números* proporciona una nueva
perspectiva del conjunto imagen de las funciones aritméticas. Para
buscar, las propiedades que presenta el conjunto solución, se debe
emplear todo tipo de herramientas matemáticas: desde elementales,
numéricas y analíticas. La mayoría de estos problemas han sido
estudiados ampliamente durante décadas, y existen numerosas referencias
bibliográficas a los mismos. Aunque, por otro lado, no es nada difícil
enunciar problemas originales de los que no existe documentación alguna.

El análisis de las ecuaciones que involucran funciones aritméticas
conlleva la exploración de las propiedades de las secuencias de números
enteros que conforman el conjunto de soluciones a estas ecuaciones.

## Conjunto solución de una ecuación entre funciones aritméticas

::: {#conjsoleq .definition name="Conjunto Solución de una ecuación entre dos funciones aritméticas f(n) y g(n)"}
<!-- (#eq:conjsoleq1) -->
:::

$$
\begin{multline} 
\mathcal{S} = \{n \in \mathbb{N^*} \mid g(n)=f(n)\}
\end{multline}
$${#eq-prueba}


Referencia a una ecuación de prueba @eq-prueba

## Ecuación $\varphi(n) = \varphi(n + k)$

<!-- (#eq:conjphiphi1) -->

$$
\begin{multline} 
\mathcal{S}_{k} = \{n \in \mathbb{N^*} \mid \varphi(n)=\varphi(n+k)\}
\end{multline}
$${#eq-conjphiphi1}

```{r echo=FALSE}
FILE_PATH_TABLA_06_02 <- paste0(TAB_PATH, 'tabla_06_02.Rda')
knitr::kable(x = readRDS(FILE_PATH_TABLA_06_02),
             row.names = FALSE,
             align = c('c', 'c', 'c', 'l')
             )
```

## Ecuación $\varphi(n) = k$

## Ecuación $\varphi(n) = k \cdot \tau(n)$

```{r echo=FALSE}
FILE_PATH_TABLA_06_04a <- paste0(TAB_PATH, 'tabla_06_04a.Rda')
knitr::kable(x = readRDS(FILE_PATH_TABLA_06_04a),
             row.names = FALSE,
             align = c('c', 'c', 'c', 'l')
             )
```

### Conjunto solución

$$
\begin{multline}
\mathcal{S}_{k} = \{n \in \mathbb{N^*} \mid \varphi(n)= k \cdot \tau(n)\}
\end{multline}
$${#eq-conjphiktau}

## Ecuación $\varphi(n) = {\tau(n)}^{k}$

```{r echo=FALSE}
#| label: tbl-cotbl-title:njphiktau1
#| tbl-cap: Ecuación $\varphi(n) = {\tau(n)}^{k}$
FILE_PATH_TABLA_06_05 <- paste0(TAB_PATH, 'tabla_06_05.Rda')
knitr::kable(x = readRDS(FILE_PATH_TABLA_06_05),
             row.names = FALSE,
             align = c('c', 'c', 'c', 'l')
             )
```
