---
title: "SERIES CONVERGENTES"
editor: source
---

```{r echo=FALSE}
# Packages

# Parameters
TAB_PATH <- '../doc/code/tablas/'
```

::: content-hidden
$$
{{< include _macros.tex >}}
$$
:::

En esta parte del libro <https://archive.siam.org/journals/problems/downloadfiles/07-003s.pdf>

## Series que incluyen las funciones de parte entera.

```{r echo=FALSE}
FILE_PATH_TABLA_02_01 <- paste0(TAB_PATH, 'tabla_02_01.Rda')
knitr::kable(x = readRDS(FILE_PATH_TABLA_02_01),
             row.names = FALSE,
             caption = 'Fracciones enteras de $n^2$')
```

### Función techo de $n^2$ medios, [A000982](https://oeis.org/A000982)

$$
A000982 = \seq{0, 1, 2, 5, 8, 13, 18, 25, 32, 41, 50, 61, 72, 85, 98, 113, 128}
$$ {#eq-A000982}

$$
A000982(n) = \ceil{\frac{n^2}{2}}
$$ {#eq-A000982-b}

-   **Problema** - Sumar la serie:

$$
\sum_{n=1}^{\infty}{\frac{1}{\ceil{\frac{n^2}{2}}}}
$$ {#eq-A000982-a}

-   **Solución**:

Para sumar la serie infinita, separamos la secuencia en otras dos, una que contiene los términos pares y la otra los impares.

$$
A001105(n) = 2n^2
$${#eq-A001105}


$$
A001844(n) = 2n(n+1) + 1
$${#eq-A001844}

Referencia a la ecuación @eq-A001844

```{=tex}
\begin{multline}
\sum_{n=1}^{\infty}{\frac{1}{\left\lceil \frac{n^2}{2} \right\rceil}} =  \sum_{m=1}^{\infty}{\frac{1}{2m^2}}  + \sum_{m=0}^{\infty}{\frac{1}{2m(m+1) + 1}} 
  (\#eq:A000982-c)
\end{multline}
```

```{=tex}
\begin{multline}
\sum_{n=1}^{\infty}{\frac{1}{\left\lceil \frac{n^2}{2} \right\rceil}} =  \frac{\zeta(2)}{2} + \frac{\pi}{2} \cdot \tanh\left(\frac{\pi}{2}\right)
  (\#eq:A000982-d)
\end{multline}
```
### Función suelo de $n^2$ tercios, [A000212](https://oeis.org/A000212)

$$A000212 = \seq{0, 0, 1, 3, 5, 8, 12, 16, 21, 27, 33, 40, 48, 56, 65, 75}$$

-   **Problema**: Sumar la serie:

$$
\begin{multline}
\sum_{n=2}^{\infty}{\frac{1}{\left\lfloor \frac{n^2}{3} \right\rfloor}}
\end{multline}
$$ {#eq-A000212-a}

-   **Solución**:

$$
\begin{multline}
A000212(n) = \left\lfloor \frac{n^2}{3} \right\rfloor
\end{multline}
$$ {#eq-A000212-b}

Separamos la secuencia problema, en tres secuencias, para sumarlas por separado

-   Números octagonales: [A000567](https://oeis.org/A000567):

$$
\begin{multline}
\begin{aligned}
\left\lfloor \frac{(3m+2)^{2}}{3} \right\rfloor \\
& =  A000567(m) \\
& = \{1, 8, 21, 40, 65, 96, 133, 176, 225, 280, 341, 408, 481, 560,...\} \\
& = m(3m-2)
\end{aligned}
\end{multline}
$$  {#eq-A000567-a}

$$
\begin{multline}
\sum_{m=1}^{\infty}{\frac{1}{m(3m-2)}} = \frac{1}{12} (\pi\sqrt{3} + 9\log{3}) 
\end{multline}
$$ {#eq-A000567-b}

-   Números rómbicos: [A045944](https://oeis.org/A045944):

$$
\begin{multline}
\begin{aligned}
\left\lfloor \frac{(3m+1)^{2}}{3} \right\rfloor \\
& =  A045944(m) \\
& = \{5, 16, 33, 56, 85, 120, 161, 208, 261, 320, 385, 456, 533,...\} \\
& = m(3m+2)
\end{aligned}
\end{multline}
$$ {#eq-A045944-a}

$$
\begin{multline}
\sum_{m=1}^{\infty}{\frac{1}{m(3m+2)}} = 
\frac{1}{12} (9 + \pi\sqrt{3} - 9\log{3}) 
\end{multline}
$$ {#eq-A045944-b}

-   Secuencia $3n^2$ [A033428](https://oeis.org/A033428):

$$
\begin{multline}
\begin{aligned}
\left\lfloor \frac{(3m)^{2}}{3} \right\rfloor \\
& =  A033428(m) \\
& = \{3, 12, 27, 48, 75, 108, 147, 192, 243, 300, 363, 432, 507,...\} \\
& = 3m^2
\end{aligned}
\end{multline} 
$$ {#eq-A033428-a}


```{=tex}
\begin{multline}
\sum_{m=1}^{\infty}{\frac{1}{3m^2}} = \frac{\zeta(2)}{3} = \frac{\pi^2}{18}
  (\#eq:A033428-b)
\end{multline}
```

$$
\begin{multline}
\sum_{n=2}^{\infty}{\frac{1}{\left\lfloor \frac{n^2}{3} \right\rfloor}} = 
\frac{1}{36} \left(6 \pi  \sqrt{3}+2 \pi ^2+27\right)
\end{multline}
$$ {#eq-A000212-c}

-   Código para *Wolfram Mathematica*:

```{verbatim}
    S1 = Sum[1/(m*(3 m - 2)), {m, 1, Infinity}];
    S2 = Sum[1/(m*(3 m + 2)), {m, 1, Infinity}];
    S3 = Sum[1/(3*m^2), {m, 1, Infinity}];
    S = Simplify[S1 + S2 + S3];
    S
```

### Cuartos cuadrados [^index-1], secuencia [A002620](https://oeis.org/A002620)

[^index-1]: Anotaciones del 30/Jun/2013

$$A002620 = \{0, 0, 1, 2, 4, 6, 9, 12, 16, 20, 25, 30, 36, 42, 49, 56,...\}$$ Se puede observar como los términos pares de la secuencia se corresponden a los cuadrados perfectos ([A000290](https://oeis.org/A000290)), mientras que los términos impares son los números oblongos ([A002378](https://oeis.org/A002378)).

```{=tex}
\begin{multline}
A002620(n) = \left\lfloor \frac{n^2}{4} \right\rfloor = 
\left\lfloor \frac{n^2}{2} \right\rfloor \cdot \left\lceil \frac{n^2}{2} \right\rceil
  (\#eq:A002620-a)
\end{multline}
```
```{=tex}
\begin{multline}
\!\begin{aligned}
\sum_{n=2}^{\infty}{\frac{1}{A002620(n)}} & = \sum_{n=2}^{\infty}{\frac{1}{ \left\lfloor\frac{n^2}{4}\right\rfloor}} \\
& = \sum_{m=1}^{\infty}{\frac{1}{m^2}} + \sum_{m=1}^{\infty}{\frac{1}{m(m+1)}} \\
& = \zeta(2) + 1 \\
& = \frac{\pi^2}{6} + 1
\end{aligned}
(\#eq:A002620-b)
\end{multline}
```
### Generalización

```{=tex}
\begin{multline}
\begin{split}
S(k) & =
\sum_{n=\lceil \sqrt{k} \rceil}^{\infty}{\frac{1}{\left\lfloor\frac{n^2}{k}\right\rfloor}} \\
& = \sum_{s=0}^{k-1}{\sum_{m=[{s}^{2} \lt k]}^{\infty}\frac{1}{\left\lfloor\frac{{(k m + s)}^{2}}{k}\right\rfloor}} \\

& = \frac{\zeta(2)}{k} + \sum_{s=1}^{k-1}{\sum_{m=[s^2 \lt k]}^{\infty}\frac{1}{\left\lfloor\frac{{(k m + s)}^{2}}{k}\right\rfloor}}
\end{split}
(\#eq:gener)
\end{multline}
```
## Series relacionadas con números figurativos

Los **números figurativos** son números que pueden representarse como una disposición geométrica regular de puntos separados de forma idéntica. La disposición puede ser plana o tridimensional. Por ejemplo, sí la disposición de los puntos forma un **polígono regular** hablamos de **números poligonales**. También podemos estudiar disposiciones en forma de **polihédrica**, como puede ser piramidal, tetrehédrica, etc.

Se listan, a continuación, varios ejemplos de sumas convergentes, tomando la suma infinita de los inversos de varios ejemplos de **números figurativos**.

### Números Pentagonales, secuencia [A000326](https://oeis.org/A000326)

```{=tex}
\begin{multline}
A000326(n) = \frac{n(3n-1)}{2}
  (\#eq:A000326-a)
\end{multline}
```
```{=tex}
\begin{multline}
\sum_{n=1}^{\infty}{\frac{1}{A000326(n)}} = 
\sum_{n=1}^{\infty}{\frac{2}{n(3n-1)}} =
\frac{1}{3} \left(9 \log (3)-\sqrt{3} \pi \right)
  (\#eq:A000326-b)
\end{multline}
```
Los dígitos de la expansión decimal, de la constante obtenida, de la suma de los recíprocos de los **números pentagonales** corresponde a la secuencia: [A244641](https://oeis.org/A244641)

-   Código para *Wolfram Mathematica*:

```{verbatim}
    A000326[n_] := n(3n-1)/2
    Sum[1/A000326[n], {n, 1, Infinity}]
```

### Números Hexagonales, secuencia [A000384](https://oeis.org/A000384)

```{=tex}
\begin{multline}
A000384(n) = n(2n-1)
  (\#eq:A000384-a)
\end{multline}
```
```{=tex}
\begin{multline}
\sum_{n=1}^{\infty}{\frac{1}{A000384(n)}} = 
\sum_{n=1}^{\infty}{\frac{1}{n(2n-1)}} = 
2\log(2)
  (\#eq:A000384-b)
\end{multline}
```
La expansión decimal de $2\log(2)$ corresponde a la secuencia [A016627](https://oeis.org/A016627)

-   Código para *Wolfram Mathematica*:

```{verbatim}
    A000384[n_] := n(2n-1)
    Sum[1/A000384[n], {n, 1, Infinity}]
```

### Números Piramidales de Base Cuadrada, secuencia [A000330](https://oeis.org/A000330)

La secuencia [A000330](https://oeis.org/A000330) viene definida por la [fórmula de Faulhaber](https://mathworld.wolfram.com/FaulhabersFormula.html) para la suma de los $n$ primeros **cuadrados perfectos**.

```{=tex}
\begin{multline}
A000330(n)=\sum_{k=1}^{n}{k^2}=\frac{n(n+1)(2n+1)}{6}
  (\#eq:A000330-a)
\end{multline}
```
Para calcular la **suma infinita** de los inversos de los **números piramidales de base cuadrada**:

```{=tex}
\begin{multline}
   \sum_{k=1}^{\infty}{\frac{6}{k(k+1)(2k+1)}}
  (\#eq:A000330-b)
\end{multline}
```
Nos basamos en la **suma finita** de los $n$ primeros **números piramidales de base cuadrada** que es:

```{=tex}
\begin{multline}
   S(n)=\sum_{k=1}^{n}{\frac{6}{k(k+1)(2k+1)}}
  (\#eq:A000330-c)
\end{multline}
```
Separando la fracción principal en otras con denominador de grado uno en $k$:

```{=tex}
\begin{multline}
\frac{S(n)}{6}=
\sum_{k=1}^{n}{\frac{1}{k(k+1)(2k+1)}} =
\sum_{k=1}^{n}{\frac{A}{k}+\frac{B}{k+1}+\frac{C}{2k+1}}
 (\#eq:A000330-d)
\end{multline}
```
Y resolviendo el sistema de ecuaciones, se obtiene:

```{=tex}
\begin{multline}
A=1 ;\; B=1;\; C=-4;
 (\#eq:A000330-e)
\end{multline}
```
Sustituyendo en la serie problema, los valores obtenidos @eq-A000330-e, la expresión de los **números armónicos** \@ref(eq:armonicos1) y teniendo en cuenta la suma de la serie\@ref(eq:armonicos2):

```{=tex}
\begin{multline}
\displaystyle \frac{S(n)}{6}= \sum_{k=1}^{n} {\frac{1}{k}}+\sum_{k=1}^{n}{\frac{1}{k+1}}-4\sum_{k=1}^{n}{\frac{1}{2k+1}}
= 2H_{n}-\frac{n}{n+1}-4\sum_{k=1}^{n}{\frac{1}{2k+1}}
 (\#eq:A000330-f)
\end{multline}
```
Considerando las expresiones \@ref(eq:armonicos1), \@ref(eq:digamma1) y que cumple la función digamma $\psi_{0}$:

Taking into account the expressions: (i),(iv) and (vi), for the digamma function:

```{=tex}
\begin{multline}
\frac{S(n)}{6} = 2\gamma + 2\psi_{0}(n+1) - \frac{n}{n+1}
- 4\sum_{k=1}^{n}{\frac{1}{2k+1}}
 (\#eq:A000330-g)
\end{multline}
```
```{=tex}
\begin{multline}
S(n) = 6(2\gamma+2\psi_{0}(n+1) -\frac{n}{n+1}-2(\psi_{0}(n+\frac{3}{2})+\gamma+2\log(2)-2))
 (\#eq:A000330-h)
\end{multline}
```
```{=tex}
\begin{multline}
S(n)=6(2\psi_{0}(n+1)-2\psi_{0}(n+\frac{3}{2})-\frac{n}{n+1} -4\log(2)+4)
 (\#eq:A000330-i)
\end{multline}
```
Calculando el límite y sustituyendo (vii):

```{=tex}
\begin{multline}
S(\infty)= \lim_{x \to{+}\infty}{S(n)}= 6(3-4\log(2))
= 18-24\log(2)\approx 1.3644676665...
 (\#eq:A000330-j)
\end{multline}
```
El resultado de la suma viene recogido en la constante [A159354](https://oeis.org/A159354)

```{=tex}
\begin{multline}
   \sum_{n=1}^{\infty}{\frac{1}{A000330(n)}} = \sum_{n=1}^{\infty}{\frac{6}{n(n+1)(2n+1)}} =
   18-24\log(2) =
   A159354
  (\#eq:A000330-k)
\end{multline}
```
(véase \[4\])

#### Identidades usadas en la demostración:

(i) *Números Armónicos* $H_{n}$ y [función digamma](https://mathworld.wolfram.com/DigammaFunction.html) $\psi_{0}$ para valores enteros:

```{=tex}
\begin{multline}
H_{n}=\sum_{k=1}^n {\frac{1}{k}}=\gamma+\psi_{0}(n+1)
(\#eq:armonicos1)
\end{multline}
```
(ii) Incluyendo los *Números Armónicos* en la serie:

```{=tex}
\begin{multline}
\sum_{k=1}^{n}{\frac{1}{k+1}}
= \sum_{k=1}^{n}{\frac{1}{k}}-1+\frac{1}{n+1}=H_{n}-\frac{n}{n+1}
(\#eq:armonicos2)
\end{multline}
```
(iii) Changing one series into another:

```{=tex}
\begin{multline}
\sum_{k=1}^{n}{\frac{1}{2k-1}} -\sum_{k=1}^{n}{\frac{1}{2k+1}} =
1-\frac{1}{2n+1}
(\#eq:serie1)
\end{multline}
```
(iv) Función digamma para valores semi enteros:

See [@Knopp1990TheoryAA]

```{=tex}
\begin{multline}
\psi_{0}(n+\frac{1}{2}) = -\gamma-2\log(2)+2\sum_{k=1}^n{\frac{1}{2k-1}}
(\#eq:digamma1)
\end{multline}
```
(v) La función *Digamma* cumple la propiedad:

```{=tex}
\begin{multline}
\psi_{0}(z+1)= \psi_{0}(z)+\frac{1}{z}
(\#eq:digamma2)
\end{multline}
```
(vi) Otra expresión alternativa para la [función digamma](https://mathworld.wolfram.com/DigammaFunction.html) para valores semi enteros:

Utilizando las ecuaciones (iii), (iv) y (v):

```{=tex}
\begin{multline}
\psi_{0}(n+\frac{3}{2}) = 
\psi_{0}(n+\frac{1}{2}) +\frac{1}{n+\frac{1}{2}} = \\ \psi_{0}(n+\frac{1}{2})+\frac{2}{2n+1}=\\
-\gamma-2\log(2) +2(1-\frac{1}{2n+1}+\sum_{k=1}^n{\frac{1}{2k+1}})= \\
-\gamma-2\log(2) +2 +2\sum_{k=1}^{n}{\frac{1}{2k+1}}
(\#eq:digamma3)
\end{multline}
```
(vii) Límite de la función digamma para valores semi enteros:

```{=tex}
\begin{multline}
 L_{1}(\infty)=\lim_{x \to{+}\infty}{L_{1}(n)} =
  \lim_{x \to{+}\infty}{[\psi_{0}(n+1)-\psi_{0}(n+\frac{3}{2})] }
(\#eq:digamma4)
\end{multline}
```
```{=tex}
\begin{multline}
L_{1}(n)=\psi_{0}(n+1)-\psi_{0}(n+\frac{3}{2}) =
  2\log(2) + \sum_{k=1}^{n}{\frac{1}{k}}-2 \sum_{k=1}^{n}{\frac{1}{2k-1}} \\
(\#eq:digamma5)
\end{multline}
```
```{=tex}
\begin{multline}
L_{1}(n)=2\log(2)-\sum_{k=1}^{n}{\frac{1}{k(2k-1)}}
(\#eq:digamma6)
\end{multline}
```
El límite de la serie \@ref(eq:digamma6) anterior se puede obtener las series infinitas de *Mercator-Mengoli* para el desarrollo de la constante $\log(2)$, véase \[3\]

```{=tex}
\begin{multline}
\log(2)=\sum_{k=1}^{\infty}{\frac{1}{2k(2k-1)}}
(\#eq:mercator1)
\end{multline}
```
Y calculando el límite:

```{=tex}
\begin{multline}
L_{1}(\infty)=0
(\#eq:mercator2)
\end{multline}
```
