# FUNCIONES DE LA CIENCIA DE LA COMPUTACION



$$
% Macros del usuario
\renewcommand{\floor}[1] {\lfloor #1 \rfloor}
\renewcommand{\ceil}[1] {\lceil #1 \rceil}
\renewcommand{\fracpart}[1] {\{ #1 \}}
$$

## Funciones de redondeo

Suelo, Techo y Parte Fraccionaria.

### Propiedades

\begin{multline}
x =  \floor{x} + \fracpart{x}
(\#eq:prop1)
\end{multline}


### Integración

Las funciones de redondeo de números enteros aparecen en muchos textos de
matemáticas, pero entre la lista de sus propiedades es casi imposible encontrar
nada sobre su integración.

A partir de su representación gráfica es sencillo, añadiendo o sustrayendo
áreas, obtener expresiones de sus *integrales definidas*, para límites en el
intervalo $[0, x]$.
Para simplificar las fórmulas, se pueden emplear los *Números
Triangulares*, secuencia [A000217](https://oeis.org/A000217)

\begin{multline}
T(n)=\frac{n^{2}+n}{2}
(\#eq:triang)
\end{multline}

#### Integral definida de la función suelo

\begin{multline}
I_{1}(x) = 
\int_0^{x}{\floor{t} dt} =
\floor{x} \fracpart{x} + \frac{\floor{x}^2 - \floor{x}}{2} =
\fracpart{x}\floor{x} + T(\floor{x} - 1)
(\#eq:integralsuelo1)
\end{multline}

#### Integral definida de la función parte fraccionaria

\begin{multline}
I_{2}(x) = 
\int_0^x \left\{{t}\right\} dt =
\frac{x}{2} - \fracpart{x} + T(\fracpart{x}) =
\frac{x}{2} + T(\fracpart{x}-1)
(\#eq:integralfrac1)
\end{multline}


\begin{multline}
I_{2}(x) = 
\int_0^x \fracpart{t} dt =
\frac{\floor{x} + \fracpart{x}^{2}}{2} =
\frac{x + \fracpart{x}^{2}-\fracpart{x}}{2}
(\#eq:integralfrac2)
\end{multline}

Los resultados anteriores se pueden modificar empleando la relación
entre ellas \@ref(eq:prop1).

#### Integral definida de la función techo

\begin{multline}
I_{3}(x) = 
\int_{0}^{x}{\ceil{x} dt} =
\ceil{x} (x-\ceil{x}) + T(\ceil{x})
(\#eq:integraltecho1)
\end{multline}


#### Integral definida de la parte entera al cuadrado

```{r echo=FALSE, fig.cap = 'Parte entera al cuadrado'}
library(ggplot2)
library(ggthemes)

# Plot parameters
alpha = 0.5
color = "darkgrey"
n_points = 1000
x_min = 0
x_max = 5

int_part = function(x) {
  x - floor(x)
}

func4 = function(x) {
  int_part(x) ^ 2
}

int4 = function(x) {
  (floor(x) + int_part(x) ^ 3) / 3
}

ggplot() +
  xlim(0, 5) +
  stat_function(aes(colour = "normal"),
    fun = func4,
    geom = "polygon",
    color = "darkgrey",
    fill = "grey",
    alpha = 0.5,
    n = 1000) +
  stat_function(aes(colour = "normtal"),
                fun = int4,
                color = "black",
                n = 1000) +
  #theme_bw() +
  #theme(axis.title.y=element_blank()) +
  scale_colour_manual("Lgend title", values = c("red", "blue"))
```

Para valores positivos de la variable, $x\geq 0$:

\begin{multline}
I_{4}(x)= \int_0^x \left\{{t}\right\}^2 dx =
\int_0^{\floor{x}} \left\{{t}\right\}^2 dt +
\int_{{\floor{x}}}^{x} \left\{{t}\right\}^2 dt
(\#eq:integralfrac3)
\end{multline}

La función $\fracpart{t}^2$ tiene un comportamiento periódico, por lo que los
límites de integración se pueden reducir al primer periodo. Si $t \in [0,1]$
entonces $\fracpart{t}^2$ equivale a $t^2$.


\begin{multline}
I_{4}(x)= \int_0^x \left\{{t}\right\}^2 dx =
\int_0^{\floor{x}} \left\{{t}\right\}^2 dt +
\int_{{\floor{x}}}^{x} \left\{{t}\right\}^2 dt
(\#eq:integralfrac4)
\end{multline}

\begin{multline}
I_4(x) = \floor{x} \int_{0}^{1} {\left\{{t}\right\}^2 dt} + \int_0^{\fracpart{x}}{\left\{{t}\right\}^2 dt} = 
\floor{x} \int_{0}^{1}{t^2 dt} + 
\int_0^{\fracpart{x}} {t^2 dt}
(\#eq:integralfrac5)
\end{multline}


\begin{multline}
I_{4}(x) = \int_0^x \left\{{t}\right\}^2 dt =
\frac{ \floor{x} + \fracpart{x}^3}{3} =
\frac{x + \fracpart{x}^{3}-\fracpart{x}}{3}
(\#eq:integralfrac6)
\end{multline}


#### Integral definida de la parte entera a la potencia $n$

Empleando el mismo método de cálculo se puede generalizar la fórmula
\@ref(eq:integralfrac6) para obtener la integral indefinida de la parte entera
de un número elevado a cualquier potencia entera.


\begin{multline}
I_{5}(x) = \int_0^x \left\{{t}\right\}^n dt =
\frac{\floor{x} + \fracpart{x}^{n+1}}{n+1} =
\frac{x + \fracpart{x}^{n+1}-\fracpart{x}}{n+1}
(\#eq:integralfrac8)
\end{multline}

#### Integral definida de la función suelo al cuadrado

\begin{multline}
I_{6}(x) = \int_{0}^{x}{\floor{t}^2 dt} =
\int_{0}^{\floor{x}}{\floor{t}^2 dt} 
+ \int_{{\floor{x}}}^{x}{\floor{t}^2 dt}
(\#eq:integralsuelo2a)
\end{multline}

\begin{multline}
I_{6}(x) =\sum_{k=1}^{\floor{x} - 1}{k^2} +
\fracpart{x}\floor{x}^2 
(\#eq:integralsuelo2b)
\end{multline}


\begin{multline}
I_{6}(x) = 
P(\floor{x} - 1) + \fracpart{x} \floor{x}^2
(\#eq:integralsuelo2c)
\end{multline}


Dónde $P(n)$ es el enésimo *Número Piramidal de Base Cuadrada*, secuencia [A000330](https://oeis.org/A000330)

\begin{multline}
P(n) =\frac{n(n+1)(2n+1)}{6}
(\#eq:piramidal)
\end{multline}

\begin{multline}
I_{6}(x) = \int_{0}^{x}{\floor{t}^2 dt} = 
\frac{\floor{x}  \left(6 \floor{x} \fracpart{x} +
2 \floor{x}^{2} - 3 \floor{x} + 1 \right)}{6}
(\#eq:integralsuelo2d)
\end{multline}

#### Integral definida de la función suelo a la potencia $n$


\begin{multline}
I_{7}(x)= \int_{0}^{x}{\floor{t}^{n} dt } =
\sum_{k=1}^{\floor{x} - 1}{k^n} + \fracpart{x}\floor{x}^n
(\#eq:integralnsuelo1)
\end{multline}

\begin{multline}
S(n,m)=\sum_{k=1}^{m}{k^n}
(\#eq:faulhaber)
\end{multline}

\begin{multline}
I_{7}(x) = \int_0^x \floor{t}^n dt =
S(n, \floor{x} - 1) +
\fracpart{x}\floor{x}^n
(\#eq:integralnsuelo2)
\end{multline}

If $latex \displaystyle n=1$ , the formula gives the Triangular Numbers.

And if $latex \displaystyle n=2$ , the formula gives the Square Pyramidal Numbers.

#### Integral definida del producto de la función suelo y la parte entera

```{r echo=FALSE, fig.cap = 'Producto de la función suelo y la parte entera'}
func5 = function(x) {
  int_part(x) * floor(x)
}

func6 = function(x) {
  (floor(x) * int_part(x) ^ 2 + ((floor(x) ^ 2 - floor(x)) / 2)) / 2
}

ggplot() +
  xlim(0, 5) +
  stat_function(
    fun = func5,
    geom = "polygon",
    color = "darkgrey",
    fill = "grey",
    alpha = 0.5,
    n = 1000
  ) +
  stat_function(fun = func6,
                color = "black",
                show.legend = TRUE,
                n = 1000) +
  theme_bw() +
  theme(axis.title.y=element_blank())
```

\begin{multline}
I_{8}(x) = \int_0^x \floor{t} \fracpart{t} dt
(\#eq:integralfunc1)
\end{multline}

\begin{multline}
t^2=(\floor{t} + \fracpart{t})^2 =
{\floor{t}}^{2} + 2 \floor{t} \fracpart{t} + \fracpart{t}^2 
(\#eq:intsuelo1)
\end{multline}


\begin{multline}
\floor{t} \fracpart{t} = 
\frac{1}{2}(t^2 - \fracpart{t}^2 - \floor{t}^{2})
(\#eq:intsuelo2)
\end{multline}

Sustituyendo los resultados anteriores: \@ref(eq:intsuelo2),
\@ref(eq:integralfrac6) y \@ref(eq:integralsuelo2d) en \@ref(eq:integralfunc1)

\begin{multline}
I_{8}(x)=\frac{1}{2} ( \frac{x^3}{3} - I_{4}(x) - I_{6}(x))
(\#eq:intsuelo3)
\end{multline}


\begin{multline}
I_{8}(x) = \frac{1}{2} (\floor{x} \fracpart{x}^{2} +
\frac{{\floor{x}}^{2} - \floor{x}}{2})
(\#eq:intsuelo4)
\end{multline}


\begin{multline}
I_{8}(x) = \int_{0}^{x}{\floor{t} \fracpart{t} dt} =
\frac{1}{2} ( \floor{x} \fracpart{x}^2 + \frac{{\floor{x}}^{2} - \floor{x}}{2})
(\#eq:intsuelo5)
\end{multline}

#### Integral definida del producto de las funciones suelo y techo

```{r echo=FALSE, fig.cap = 'Producto de las funciones suelo y techo'}
func7 = function(x) {
  # función con integral equivalente
  # floor(x)^2 + floor(x)
  # Se añade el punto {0,5} para cerrar polígono de relleno
  ifelse(x==5, 0, ceiling(x) * floor(x))
}

func8 = function(x) {
  floor(x) * ((floor(x) ^ 2 - 1) / 3 + ceiling(x) * int_part(x))
}

ggplot() +
  xlim(0, 5) +
  stat_function(
    fun = func7,
    geom = "polygon",
    color = "blue",
    fill = "blue",
    alpha = 0.2,
    n = 1000
  ) +
  stat_function(fun = func8,
                color = "black",
                n = 1000) +
  theme(axis.title.y=element_blank())
```

\begin{multline}
I_{9}(x) = \int_{0}^{x}{\floor{t} \ceil{t} dt}
(\#eq:integralfunc3)
\end{multline}

La función^[La función $f(t) = \floor{t} \ceil{t}$, es simétrica respecto a origen $f(-t)=f(t)$] $f(t) = \floor{t} \ceil{t}$ tiene una *discontinuidad de primer orden* en cada $f(n)$ si $n \in \mathbb{Z}$ y $n \neq 0$, si calculamos los límites laterales para un valor entero cualquiera, vemos que: 

\begin{multline}
\left\{
\begin{array}{l}
  \quad \lim_{t \to n^{+}}{f(t)} = n(n+1) \\\\
  \quad \lim_{t \to n^{-}}{f(t)} = n(n-1) \\\\
  \quad f(n) = n^2 (n \in \mathbb{Z})
\end{array}
\right.
(\#eq:limits1)
\end{multline}

Los límites laterales^[Están relacionados con los *números oblongos*, secuencia: [A002378](https://oeis.org/A002378)] son distintos en cada valor entero de la variable $t$, salvo en el caso $t=0$.

\begin{multline}
\lim_{t \to n^{+}}{f(t)} \neq \lim_{t \to n^{-}}{f(t)}, n \in \mathbb{Z}-\{0\}
(\#eq:limits2)
\end{multline}


\begin{multline}
I_{9}(x) = \int_{0}^{x}{\floor{t} \ceil{t} dt} =
\sum_{n=1}^{\floor{x}-1}{n(n+1)} +
\int_{\floor{x}}^{x}{\floor{t} \ceil{t} dt}
(\#eq:integralfunc4)
\end{multline}

\begin{multline}
I_{9}(x) = 
\sum_{n=1}^{\floor{x}-1}{n(n+1)} +
\floor{x} \ceil{x} (x-\floor{x}) =
(\#eq:integralfunc5)
\end{multline}

\begin{multline}
I_{9}(x) = 
\frac{1}{3} (\floor{x}-1)\floor{x}(\floor{x}-1) + 
\floor{x} \ceil{x} \fracpart{x}
(\#eq:integralfunc6)
\end{multline}

\begin{multline}
I_{9}(x) = \int_0^x \floor{t} \ceil{t} dt =
\floor{x} \bigg(\frac{\floor{x}^2-1}{3} + \ceil{x} \fracpart{x}\bigg)
(\#eq:integralfunc7)
\end{multline}

Otra forma alternativa de calcular la integral $I_{9}(x)$ es sustituir $f(t) = \floor{t} \ceil{t}$ por la función $g(t) = \floor{t}^2 + \floor{t}$ que aunque difiere de $f(x)$ para valores enteros, salvo $t=0$, las integrales coinciden ya que el conjunto de estas diferencias tienen una medida nula.

Por lo que, utilizando los resultados \@ref(eq:integralsuelo1) y \@ref(eq:integralsuelo2b):


\begin{multline}
I_{9}(x) = \int_0^x \floor{t} \ceil{t} dt =
\int_{0}^{x}{(\floor{t}^{2} + \floor{t}) dt} =
I_{6}(x) + I_{1}(x)
(\#eq:integralfunc8)
\end{multline}

\begin{multline}
I_{9}(x) = \int_0^x \floor{t} \ceil{t} dt =
\frac{1}{3} \floor{x} (1 + \floor{x}) (-1 + \floor{x} + 3\fracpart{x})
(\#eq:integralfunc9)
\end{multline}

* Código para _Wolfram Mathematica_^[Si simplificamos $I_{6}(x) + I_{1}(x) - I_{9}(x)$ obtenemos $\floor{x}\fracpart{x}(1 - \ceil{x} + \floor{x})$ que podemos comprobar que es $0$ para cualquier valor de $x$]:
```
P[n_] := n*(n + 1)*(2 n + 1)/6
T[n_] := n*(n + 1)/2
I6[x_] := P[Floor[x] - 1] + FractionalPart[x]*(Floor[x]^2)
I1[x_] := Floor[x] * FractionalPart[x] + T[Floor[x] - 1]
Simplify[I6[x] + I1[x]]
```

#### Integral definida de la función suelo del cuadrado

\begin{multline}
I_{10}(x) = \int_0^x \floor{t^2} dt
(\#eq:integral2suelo1)
\end{multline}

Observaciones:

 * La función $f(t)=\floor{t^2}$ tiene una  *discontinuidad de primer orden* en cada $f(\sqrt{n})$ para todo $n \in \mathbb{Z}$ y $n \neq 0$
 
 * $f(t)$ es constante en el intervalo $[\sqrt(n), \sqrt(n+1)]$ para cualquier $n$ entero, por lo que la integral definida en este intervalo equivale al área del rectángulo de base $\sqrt{n+1} - \sqrt{n}$ y altura $n$
 
 \begin{multline}
\int_{\sqrt{n}}^{\sqrt{n+1}} \floor{t^2} dt =
n (\sqrt{n+1} - \sqrt{n})
(\#eq:integral2suelo2)
\end{multline}


\begin{multline}
\int_{\sqrt{n}}^{\sqrt{n+1}} \floor{t^2} dt =
n (\sqrt{n+1} - \sqrt{n})
(\#eq:integral2suelo3)
\end{multline}

\begin{multline}
I_{10}(x) = \sum_{n=0}^{\sqrt{\floor{x^2}}}{\int_{\sqrt{n}}^{\sqrt{n+1}}{ \floor{t^2} dt}}  
+  \int_{\sqrt{\floor{x^2}}}^{x}{\floor{t^2} dt} = 
n (\sqrt{n+1} - \sqrt{n}) + x (x - \sqrt{\floor{x^2}})
(\#eq:integral2suelo4)
\end{multline}

### Ejercicios de Integración de funciones de redondeo

### Sumas y series.

## Funciones $n$ se repite $f(n)$ veces

## Funciones indexadoras.

## Función módulo.
